【裁判字號】    89,訴,737
【裁判日期】    890816
【裁判案由】    違反槍砲彈藥刀械管制條例
【裁判全文】
臺灣高雄地方法院刑事判決                          八十九年度訴字第七三七號
    公  訴  人  臺灣高雄地方法院檢察署檢察官
    被      告  丙○○
    選任辯護人  洪文佐
    被      告  乙○○
    選任辯護人  陳惠美
右列被告等因違反槍砲彈藥刀械管制條例案件，經檢察官提起公訴（八十八年度偵字
第一七五○七、一九一九八號），本院判決如左：
    主  文
丙○○共同未經許可，持有手槍，累犯，處有期徒刑陸年，併科罰金新台幣壹拾伍萬
元，罰金如易服勞役，以銀元參佰元即新台幣玖佰元折算壹日。扣案之手槍壹支、彈
匣壹個及子彈參顆，均沒收之。
乙○○無罪。
    事  實
一、丙○○前曾因違反肅清煙毒條例案件，經台灣高雄地方法院判處有期徒刑三年確
    定，於民國八十五年四月二十一日執行完畢，猶不知悔改，於某不詳時間，未經
    許可無故持有巴西製制式九○手槍（槍號ＴＰＣ六九○七五號）乙支、彈匣乙個
    及制式九○手槍子彈六顆，為具有殺傷力之槍、彈。丙○○於八十八年七月十二
    日下午一時許，在高雄市○○路與自立路口，搭乘甲○○（俟到案後另行審結）
    所駕駛車牌號碼ＹＸ─五○三○號自小客車時，丙○○將上開槍、彈置於手提袋
    內攜帶上車，並將上開置有槍、彈之手提袋交予甲○○，二人共同持有上開槍、
    彈，前往高雄市○○區○○路與南台路口一不詳店名之電動玩具店，丙○○與甲○○則進入該電動玩具店內把玩電玩。嗣於同（十二）日下午二時四十分許，甲○○在上開電玩店內為警攔檢盤查，當場在甲○○所駕駛之前開自小客車內，查
    獲並扣得上開槍、彈。
二、案經高雄市政府警察局移送台灣高雄地方法院檢察署檢察官偵查起訴。
    理  由
一、訊據被告丙○○固坦認有於右揭時、地在上開電玩店內把玩電玩之事實不諱，惟
    矢口否認上開犯行，辯稱：伊係自行前往上開電玩店，並無搭乘甲○○所駕駛之
    自小客車，而於上開電玩店內遇見乙○○提一手提袋，詢問伊有無車子可供寄放
    ，伊即向甲○○借汽車鑰匙轉交予乙○○，乙○○隨即將手提袋置於甲○○車內
    ，並將鑰匙歸還，嗣後甲○○於其駕駛之自小客車內為警查獲置有上開槍、彈云
    云。惟查：
  (一)據被告丙○○於警訊時供稱：伊於八十八年七月十二日下午，在高雄市○○路與
    南台路口搭乘甲○○所駕駛之上開自小客車，前往上開電玩店等語，復據被告甲○○於警訊及本院調查程序中供述：伊於八十八年七月十二日下午一時許，在高
    雄市○○路與建國路口駕車搭載丙○○，前往上開電玩店等語；準此，被告丙○○於是（十二）日係搭乘甲○○所駕駛之上開自小客車，前往上開電玩店之事實
    ，應堪認定，是被告翻異前詞，空言辯稱：伊係自行前往上開電玩店，並無搭乘
    甲○○所駕駛之自小客車云云，顯係事後推諉之詞，不足採信。
  (二)復據被告甲○○於警訊及偵查時供陳：上開扣案之槍彈，係於搭載丙○○時，丙○○以手提袋所攜帶上車的，伊於前往上開電玩店之中途，始知手提袋內裝有槍
    、彈等語，又據證人即查獲本件之員警丁○○於本院調查程序中證稱：渠等巡邏
    經過上開電玩店時，即下車盤查可疑之人，被告甲○○見警察即緊張一直欲離開
    ，伊問被告甲○○如何來此，其回答是坐計程車來的，惟伊發現其腰際懸有汽車
    鑰匙，經伊以該鑰匙遙控器找尋到被告甲○○所駕駛之上開自小客車後，即在該
    車內發現上開扣案之槍、彈，經伊詢問被告甲○○，被告甲○○稱手提袋為被告
    丙○○所有，伊即回至上開電玩店內欲找尋被告丙○○，發現被告丙○○業已離
    去等語。準此，上開置有扣案槍、彈之手提袋，應係被告丙○○於搭乘被告甲○○所駕駛之上開自小客車時，被告丙○○所攜帶上車，而置於被告甲○○所駕駛
    之上開自小客車內；且參以被告丙○○與甲○○二人為朋友關係，一同前往上開
    電玩店，被告丙○○見被告甲○○為警盤查時，理應留於該地關心係發生何事，
    惟被告丙○○卻於見被告甲○○為警帶往所駕駛之自小客車時，即先行離去？益
    徵被告丙○○因被告甲○○所駕駛之車內，置有其所攜帶上車，而與被告甲○○
    共同持有之上開槍、彈，為警查獲，故先行逃離。雖被告甲○○於本院調查程序
    時翻異前詞，供稱：伊於把玩電玩時，被告丙○○向伊借車鑰匙，並說是被告乙○○要借放東西云云，惟被告甲○○對其所駕駛之自小客車內，何以置放上開扣
    案槍、彈，已於警訊及偵查時供述甚明，而被告甲○○與丙○○係屬朋友關係，
    如無此事，何以供陳：上開扣案之槍、彈為被告丙○○所有，且其亦明知被告丙○○所攜帶上車之手提袋內係置有槍、彈等語，是被告甲○○事後翻異前詞，無
    非迴護串飾被告丙○○之詞，自難憑信。
  (三)雖據被告丙○○辯稱：上開置有槍、彈之手提袋，係被告乙○○寄放於被告甲○○所駕駛之自小客車內，伊並不知手提袋內置有槍、彈云云，惟據被告乙○○於
    本院調查程序時供稱：伊於是（十二）日並未與甲○○、丙○○碰面，亦無前往
    上開電玩店等語，且證人即查獲本件之員警丁○○並於本院調查程序時證稱：查
    獲本件時，現場並無看見被告乙○○等語。從而，被告丙○○前揭情詞之辯，亦
    屬乏據。
  (四)此外，復有手槍乙支、彈匣乙個及子彈六顆扣案可資佐證，而上開扣案之槍、彈
    ，經送內政部警政署刑事警察局鑑定結果，該九○手槍乙支係巴西ＴＡＵＲＵＳ
    廠製ＰＴ９０８型口徑９ｍｍ半自動手槍，槍管內具六條右旋來復線，槍號為Ｔ
    ＰＣ六九○七五號，機械性能良好，認具殺傷力；該子彈六顆，認均係制式口徑
    ９ｍｍ半自動手槍子彈，認均具殺傷力，有內政部警政署刑事警察局八十八年八
    月九日刑鑑字第七六七七三號鑑驗通知書乙紙附卷可稽。
  (五)綜上所述，被告丙○○違反槍砲彈藥刀械管制條例之犯行，應堪認定。
二、核被告丙○○所為，係犯槍砲彈藥刀械管制條例第七條四項之未經許可持有手槍
    罪及第十二條第四項之未經許可持有子彈罪。被告丙○○與甲○○間就上揭犯行
    ，有犯意之連絡及行為之分擔，皆為共同正犯。被告以一行為同時持有手槍及子
    彈，觸犯構成要件不相同之罪名，為想像競合犯，應從重依未經許可持有手槍罪
    處斷。又被告曾因違反肅清煙毒條例案件，經台灣高雄地方法院判處有期徒刑三
    年確定，於八十五年四月二十一日執行完畢，有台灣高等法院被告全國前案紀錄
    表可按，其於有期徒刑執行完畢後五年以內再犯有期徒刑以上之上開二罪，為累
    犯，應依法加重其刑。爰審酌被告有多次違反肅清煙毒條例前科，素行非佳，有
    台灣高等法院被告全國前案紀錄表在卷可考、犯罪之手段、目的、持有槍枝嚴重
    影響社會治安，及犯後態度等一切情狀，量處如主文所示之刑，並就罰金諭知易
    服勞役之折算標準，以資懲儆。又按搶砲彈藥刀械管制條例第十九條第一項規定
    ，不問對行為人有無預防矯治其社會危險性之必要，一律宣付強制工作三年，限
    制其中不具社會危險性之受處分人之身體、自由部分，其所採措施與所欲達成預
    防矯治之目的及所需程度，不合憲法第二十三條所定之比例原則。是犯上開條例
    第十九條所定之罪，不問對行為人有無預防矯治其社會危險性之必要，一律宣付
    強制工作三年之部分，應自八十七年十二月十八日起停止適用，業經司法院大法
    官會議釋字第四七一號解釋在案。本件被告所持有巴西製制式九○手槍（槍號Ｔ
    ＰＣ六九○七五號）乙支、彈匣乙個及制式九○手槍子彈六發，雖具有殺傷力，
    惟被告並無進而犯罪之意，是被告持有槍械雖對社會具有相當之危險性，惟尚難
    認有進一步教化、治療之必要，若宣告拘束被告身體、自由之保安處分，顯與比
    例原則有違，是本院認被告並無強制工作之必要，故不另予諭知被告於刑之執行
    完畢或赦免後，令入勞動場所，強制工作三年，併此敘明。而扣案之制式手槍乙
    支、彈匣乙個及子彈三顆，確係槍砲彈藥刀械管制條例第四條第一項第一款所定
    之槍砲、彈藥，業經內政部警政署刑事警察局鑑驗屬實，係違禁物，爰依法宣告
    沒收。另子彈三顆已因試射而滅失，爰不為沒收之諭知。
貳、無罪部分：
一、公訴意旨另謂：被告乙○○（綽號大槓仔）自不詳之時間起，即未經許可無故共
    同持有巴西製制式九○手槍（槍號ＴＰＣ六九○七五號）乙支、彈匣乙個、制式
    九○手槍子彈六發，並於不詳時間，將上開槍彈轉交予丙○○（綽號朝仔）持有
    。嗣於八十八年七月十二日下午一時許，甲○○駕駛車牌號碼ＹＸ─五○三○號
    自小客車至高雄市○○路與自立路口搭載丙○○前往高雄市○○區○○路與南台
    路口一不知名之電動玩具店時，丙○○乘機將右開槍、彈攜上車並交付甲○○持
    有，車達目的地後，甲○○、丙○○、乙○○三人則於該不知名之電玩店內把玩
    電玩。因認被告乙○○亦涉犯槍砲彈藥刀械管制條例第七條第四項、第十二條第
    四項之罪嫌。
二、按犯罪事實應依證據認定之，無證據不得推定其犯罪事實；復不能證明被告犯罪
    或其行為不罰者，應諭知無罪之判決，刑事訴訟法第一百五十四條、第三百零一
    條第一項分別定有明文。又認定不利於被告之事實，須依積極證據，苟積極證據
    不足為不利於被告事實之認定時，即應為有利於被告之認定，更不必有何有利之
    證據，且按共同被告所為不利於己之陳述，固得採為其他共同被告犯罪之證據，
    惟此項不利之陳述，必須顯無瑕疪可指，而就其他方面調查又與事實相符，始足
    採為其他共同被告犯罪事實之認定，最高法院三十年上字第八一六號、四十六年
    台上字第四一九號著有判例可資參照。本件公訴意旨認被告乙○○涉犯槍砲彈藥
    刀械管制條例第七條第四項、第十二條第四項之罪嫌，無非以同案被告甲○○於
    偵查時之供述，同案被告丙○○於警訊時供陳上開槍、彈為被告乙○○所置放，
    被告乙○○如無涉犯上開犯行何於被告甲○○為警盤查時逃離，及上開扣案槍、
    彈，為其論述依據。訊據被告乙○○堅決否認有上開犯行，辯稱：八十八年七月
    十二日伊並未與甲○○、丙○○碰面，亦無前往高雄市○○區○○路與南台路口
    之電動玩具店等語。
三、經查：
  (一)據被告丙○○於警訊時及本院調查程序中供稱：八十八年七月十二日下午二時許
    ，伊與甲○○、乙○○三人在高雄市新興區○○○路口之電玩店內聊天，乙○○
    提了一手提袋向伊詢問有無汽車可供寄放，伊即向甲○○借汽車鑰匙轉交予乙○○，乙○○隨即將手提袋置於甲○○車內，並將鑰匙歸還云云，復據被告甲○○
    於偵查及本院調查程序中供述：伊與丙○○開車至該電玩店門口時遇見乙○○，
    乙○○向丙○○詢問有無汽車可借放東西，伊即將鑰匙借予乙○○等語。惟據被
    告甲○○於警訊時卻係供陳：警方於八十八年七月十二日下午二時四十分許，在
    高雄市○○區○○路與南台路口，伊所駕駛之自小客車前右座下行李袋內所查獲
    之槍、彈，係伊於高雄市○○路口搭載丙○○時，丙○○所攜帶而置放於伊自小
    客車內等語，並未提及槍、彈係被告乙○○寄放此一重要關鍵情節，足見其供詞
    前後情節不符；且被告丙○○及甲○○上開供詞，係利己而不利於共同被告乙○○之供詞。職是，尚難以被告甲○○前後供述不一之供述，及被告丙○○與甲○○利己而不利於被告乙○○之供詞，據以為認定被告乙○○確有上開犯行之證據
    。
  (二)又據證人即查獲本件之員警丁○○於本院調查程序時證稱：查獲時被告甲○○供
    稱手提袋係丙○○所置放，且現場亦無發現被告乙○○等語，此外，復無任何證
    據足資證明被告乙○○於是日確有在上址電玩店內。公訴人以被告乙○○如無涉
    犯上開犯行何於被告甲○○為警盤查時逃離現場等情，即遽以認定被告確有上開
    犯行，尚屬誤會。
  (三)綜上所述，本件尚乏明確之積極證據足證被告乙○○確有共同持有上開扣案槍、
    彈之犯行，是尚不得以共同被告所為利己且顯有瑕疪之陳述，而遽採為被告乙○○犯罪之證據。依上所述，公訴人所舉之證據不足以證明被告乙○○犯罪。此外
    ，復查無其他積極證據足以證明被告乙○○確有公訴人所指之犯行，揆諸首揭法
    條及判例意旨，不能證明被告犯罪，依法均應諭知無罪之判決。
據上論斷，應依刑事訴訟法第二百九十九條第一項前段、第三百零一條第一項，槍砲
彈藥刀械管制條例第七條第四項、第十二條第四項，刑法第十一條前段、第二十八條
、第三十八條第一項第一款、第四十二條第二項、第四十七條、第五十五條，罰金罰
鍰提高標準條例第一條前段、第二條，現行法規貨幣單位折算新台幣條例第二條，判
決如主文。
本案經檢察官林永富到庭執行職務。
中      華      民      國      八十九    年      八    月      十六    日
                                  臺灣高雄地方法院刑事第六庭
                                      審判長法  官  莊崑山
                                            法  官  趙家光
                                            法  官  洪榮家
右為正本，係照原本作成。
如不服本判決，應於送達後十日內，向本院提出上訴狀。
                                            書記官  黃中旗
中      華      民      國      八十九    年八    月      十六    日
附錄本案論罪科刑法條全文：
槍砲彈藥刀械管制條例第七條第四項：
  未經許可，持有、寄藏或意圖販賣而陳列第一項所列槍砲、彈藥者，處五年以上有
  期徒刑，併科新台幣一千萬元以下罰金。
槍砲彈藥刀械管制條例第十二條第四項：
  未經許可，持有、寄藏或意圖販賣而陳列子彈者，處五年以下有期徒刑，併科新台
  幣三百萬元以下罰金。


司法院資訊處製作；財團法人民間司法改革基金會備份。
